臺灣新竹地方法院民事簡易判決  
110年度竹簡字第492號
原      告  元大商業銀行股份有限公司



法定代理人  翁健    
訴訟代理人  陳俊良  
            張漢明  
            楊舒婷  
被      告  王秀瑄即王躍翔之繼承人

            王冠俞即王躍翔之繼承人

            王郁謹即王躍翔之繼承人

兼  共  同
法定代理人  陳思妤即王躍翔之繼承人


被      告  洪聖恩  
            馬均澍  

上列當事人間返還消費借貸款事件，本院於民國111年6月21日辯
論終結，判決如下：
    主      文
一、被告王秀瑄、王冠俞、王郁謹、陳思妤應於繼承被繼承人王
    躍翔之遺產範圍內給付原告（一）新臺幣壹拾肆萬玖仟貳佰
    貳拾肆元，及自民國一○五年十一月十日起至清償日止，按
    週年利率百分之三點三七計算之利息，暨自民國一○五年十
    二月十一日起至清償日止，逾期六個月以內者，按上開利率
    百分之十，逾期六個月以上者，按上開利率百分之二十計算
    之違約金。（二）新臺幣肆萬捌仟伍佰捌拾元，及自民國一
    ○五年十二月十日起至清償日止，按週年利率百分之三點三
    七計算之利息，暨自民國一○六年一月十一日起至清償日止
    ，逾期六個月以內者，按上開利率百分之十，逾期六個月以
    上者，按上開利率百分之二十計算之違約金。
二、如對被告王秀瑄、王冠俞、王郁謹、陳思妤於繼承被繼承人
    王躍翔遺產執行而無效果時，由被告洪聖恩、馬均澍連帶給
    付之。
三、訴訟費用新臺幣貳仟壹佰元由被告王秀瑄、王冠俞、王郁謹
    、陳思妤應於繼承被繼承人王躍翔之遺產範圍內負擔。如對
    被繼承人王躍翔遺產執行而無效果時，由被告洪聖恩、馬均
    澍給付之。
四、本判決得假執行。
    事實及理由
壹、程序方面：
　　被告洪聖恩經合法通知，未於言詞辯論期日到場，被告馬均
    澍經合法通知，未於最後言詞辯論期日到場，核無民事訴訟
    法第386條各款所列情形，爰依原告之聲請，准由其一造辯
    論而為判決。
貳、實體方面：　　
一、原告起訴主張：訴外人王躍翔提供名下所有自用小客車1輛
    為擔保，於民國103年11月27日與原告訂立車輛動產抵押貸
    款契約書，邀同被告洪聖恩、馬均澍擔任保證人，向原告借
    款新臺幣（下同）54萬元及9萬元，合計63萬元，約定借款
    期限5年，自103年12月5日起至108年12月4日，按月分期清
    償，分60期，並約定固定以年息3.37%計算利息，倘不依約
    還款，逾期在6個月以內者按上開利率10%，逾期超過6個月
    者按上開利率20%計算違約金。詎訴外人王躍翔未依約繳款
    ，經原告將訴外人王躍翔提供之上開擔保車輛拍賣後得款24
    萬元，扣除拍賣手續費4,536元，剩餘款23萬5,464元抵充後
    ，並經抵銷被告馬均澍存款1萬2,494元後，訴外人王躍翔尚
    積欠本金14萬9,224元及4萬8,580元，合計本金為19萬7,804
    元，及利息、違約金未清償。訴外人王躍翔於104年11月2日
    死亡，被告王秀瑄、王冠俞、王郁謹、陳思妤係訴外人王躍
    翔之法定繼承人，未辦理拋棄繼承，是被告王秀瑄、王冠俞
    、王郁謹、陳思妤自應承受被繼承人王躍翔之債務，並於繼
    承被繼承人王躍翔之遺產範圍內，負清償之責。而被告洪聖
    恩、馬均澍為一般保證人，於對被繼承王躍翔之遺產為強制
    執行而無效果時，應負清償責任，爰依契約及保證之法律關
    係，起訴請求，並聲明如主文第1、2項所示。 
二、被告則以：
（一）被告馬均澍稱：伊和被告洪聖恩是朋友，伊知道有這筆債
      務，伊有意願分期清償，希望能與原告協談看看。
（二）被告王秀瑄、王冠俞、王郁謹、陳思妤稱：本件是汽車貸
      款，簽名是伊先生簽的沒錯，但當時是被告馬均澍借用伊
      先生的名義去借款，應該由被告馬均澍負擔等語。並於本
      院聲明：原告之訴駁回。
（三）被告洪聖恩未於言詞辯論期日到場，亦未提出書狀供本院
      審酌。
三、本院之判斷：
（一）原告主張之上開事實，業據提出與其所述相符之綜合歸戶
      查詢、車輛動產抵押貸款契約書、汽車貸款申請書、存證
      信函、本院民事庭函、除戶謄本、戶籍謄本、繼承系統表
      、委拍人應負帳款明細表、動產擔保交動產抵押設定登記
      申請書、逾催管理平台、執行命令扣押作業聯繫單、存款
      抵銷通知函、統一發票等件為證，且為被告王秀瑄、王冠
      俞、王郁謹、陳思妤、馬均澍所不爭執；又被告洪聖恩已
      於相當時期受合法通知，未於言詞辯論期日到場，亦未提
      出任何書狀爭執，自堪信原告之主張為真正。
（二）按稱消費借貸者，謂當事人一方移轉金錢或其他代替物之
      所有權於他方，而約定他方以種類、品質、數量相同之物
      返還之契約；稱保證者，謂當事人約定，一方於他方之債
      務人不履行債務時，由其代負履行責任之契約；保證債務
      ，除契約另有訂定外，包含主債務之利息、違約金、損害
      賠償及其他從屬於主債務之負擔；保證人於債權人未就主
      債務人之財產強制執行而無效果前，對於債權人得拒絕清
      償，民法第474條第1項、第739條、第740條、第745條分
      別定有明文，次按，繼承人自繼承開始時，除本法另有規
      定外，承受被繼承人財產上之一切權利、義務；繼承人對
      於被繼承人之債務，以因繼承所得遺產為限，負清償責任
      ，亦為97年1月2日修正施行後之民法第1148條第1項前段
      、第2項所明定。
（三）經查，本件訴外人王躍翔尚積欠原告合計197,804元及利
      息、違約金未依約清償，然因訴外人王躍翔於104年11月2
      日死亡，被告王秀瑄、王冠俞、王郁謹、陳思妤為訴外人
      王躍翔之法定繼承人，其等均未依法向法院為拋棄繼承之
      聲明，有訴外人王躍翔之除戶謄本、被告王秀瑄、王冠俞
      、王郁謹、陳思妤之戶籍謄本、繼承系統表、本院回函等
      在卷可參。被告王秀瑄、王冠俞、王郁謹、陳思妤自繼承
      開始時，即承受被繼承人王躍翔財產上一切權利、義務，
      亦即被告王秀瑄、王冠俞、王郁謹、陳思妤應承受上開債
      務，惟應僅於被告王秀瑄、王冠俞、王郁謹、陳思妤繼承
      被繼承人王躍翔所得遺產之範圍內，負清償之責。而被告
      洪聖恩、馬均澍為上開債務之保證人等節，已如前述，揆
      諸上揭規定，被告洪聖恩、馬均澍自應於對被告王秀瑄、
      王冠俞、王郁謹、陳思妤繼承訴外人王躍翔之遺產範圍內
      為強制執行而無效果時，負清償責任。至被告王秀瑄、王
      冠俞、王郁謹、陳思妤抗辯當時是被告馬均澍借用伊先生
      的名義去借款，應該由被告馬均澍負擔等語，縱令屬實，
      亦不影響其依約應負之清償責任，故被告王秀瑄、王冠俞
      、王郁謹、陳思妤此部分所辯，尚無足採。
四、從而，原告依消費借貸、繼承及保證之法律關係，請求被告
    被告王秀瑄、王冠俞、王郁謹、陳思妤應於繼承被繼承人王
    躍翔之遺產範圍內給付原告如主文第1項所示之金額、利息
    及違約金，及如對被告王秀瑄、王冠俞、王郁謹、陳思妤於
    繼承被繼承人王躍翔遺產執行而無效果時，由被告洪聖恩、
    馬均澍連帶給付之，均為有理由，應予准許。
五、本件係依民事訴訟法第427條第1項適用簡易訴訟程序所為被
    告敗訴之判決，爰依民事訴訟法第389條第1項第3款之規定
    ，應依職權宣告假執行。
據上論結，本件原告之訴為有理由，依民事訴訟法第436條第2項
、第385條第1項前段、第78條、第85條第2項、第389條第1項第3
款，判決如主文。
中　　華　　民　　國　　111 　年　　7 　　月　　6 　　日
                  新竹簡易庭    法  官  邱玉汝
以上正本係照原本作成。
如對本判決上訴，須於判決送達後20日內向本院提出上訴（須按
他造當事人之人數附繕本）；如委任律師提起上訴者，應一併繳
納上訴審裁判費。
中　　華　　民　　國　　111 　年　　7 　　月　　6 　　日
                                書記官  楊霽